【裁判字號】    97,訴,2313
【裁判日期】    990715
【裁判案由】    違反海關緝私條例
【裁判全文】
臺北高等行政法院判決
                                      97年度訴字第2313號
                                     99年6月24日辯論終結
原      告  甲○○○○○○○○
訴訟代理人  侯傑中  律師
複代理人    林則奘  律師
被      告  財政部基隆關稅局
代  表  人  乙○○○○○○
訴訟代理人  己○○
            丁○○
            戊○○
上列當事人間違反海關緝私條例事件，原告不服財政部中華民國
97年7 月11日台財訴字第09700293970 號訴願決定，提起行政訴
訟，本院判決如下：
    主  文
原告之訴駁回。
訴訟費用由原告負擔。
    事實及理由
一、程序事項：
    原告起訴時，被告之代表人為丙○○，嗣變更為乙○○，並
    由乙○○承受訴訟，有其提出之聲明承受訴訟狀附卷可稽，
    核無不合，應予准許。
二、事實概要：
    原告委由富隆報關有限公司於95年10月11日向被告申報進口
    香港產製KIDS SOCKS（兒童襪）乙批計61項（進口報單號碼
    ：第AW/95/5093/1017 號）；被告初查，以來貨第1-56項商
    標為MICKEY（米奇）及DISNEY（迪士尼），而包裝外箱為大
    陸慣用之紙箱，且以橡皮戳章蓋有「MADE IN HONG KONG 」
    字樣，非一體印刷，產地可疑，有待查證，乃按關稅法第18
    條第3 項規定，准依原告之申請，繳納相當金額保證金後，
    先予放行，事後再加審查。嗣經被告查驗及送駐外單位查證
    結果，(一)第1-56、58、60及61項來貨產地為中國大陸，且應
    歸列輸出入貨品分類號列第6115.92.00.00-9 號「棉製長襪
    、短襪及其他襪，針織或鉤針織者」，稅率120 ﹪，輸入規
    定MP1 （即屬大陸物品有條件准許輸入），經審理原告虛報
    進口貨物產地，逃避管制之違章成立，復因原告係於5 年內
    犯同一規定之行為（被告94年第00000000號處分書，於94年
    12月8 日處分確定），乃參據財政部關稅總局驗估處查復核
    估之完稅價格，依據海關緝私條例第45條、第37條第3 項規
    定轉據同條例第36條第1 項及第3 項規定，處貨價1.5 倍之
    罰鍰計新台幣（下同）1,434,730 元，併沒入貨物，因該等
    貨物於受裁處沒入前已放行，致無法裁處沒入處分，此部分
    遂依行政罰法第23條第1 項規定，裁處沒入貨物之價額
    956,487 元，合計處罰鍰2,391,217 元。(二)第57、59項貨物
    ，經查驗結果產地為韓國，原告涉有虛報貨物產地，偷漏進
    口稅費之違章情事，復審酌原告有5 年內再犯海關緝私條例
    同一規定之行為（被告94年第00000000號處分書），並經處
    分確定，爰依海關緝私條例第37條第1 項及第45條規定，處
    偷漏關稅額3 倍之罰鍰計17,064元。(三)全案另依海關緝私條
    例第44條、加值型及非加值型營業稅法（下稱營業稅法）第
    51條及貿易法第21條規定，追徵所漏進口稅費計177,288 元
    （包括進口稅120,604 元、營業稅56,282元、推廣貿易服務
    費402 元）；另就逃漏營業稅部分，依營業稅法第51條第7
    款規定，處所漏稅額1.5 倍之罰鍰計22,800元（計至百元止
    ）。原告不服，申請復查，未獲變更，提起訴願，亦遭駁回
    ，遂向本院提起本件行政訴訟。
三、兩造聲明：
    (一)原告聲明：
      1.訴願決定、復查決定及原處分均撤銷。
      2.訴訟費用由被告負擔。
    (二)被告聲明：
      1.駁回原告之訴。
      2.訴訟費用由原告負擔。
四、原告主張：
    (一)依原告報關時所檢附之發票可知原告確實係向香港商LUX
      INTERNATIONAL LTD.（下稱L 公司）及J ＆B Logistics
      Ltd.（下稱J ＆B 公司）購買系爭貨物無誤，否則焉會取
      得其所開立之發票。
    (二)被告認為貨物外包箱以橡皮章戳蓋「MADE IN HONG HONG
      」字樣而有違常理，又以地緣關係及財政部關稅總局原產
      地認定委員會審議結果，該批貨物之原產地為認為中國大
      陸，然該橡皮戳章並非原告要求蓋記，且因各國國情不同
      ，在包裝貨物之方式亦有不同，況若如被告所言「J ＆B
      公司…僅從事更改包裝、裝箱，再將貨物出口至其他國家
      」，則原告是否可以事先知悉及控制包裝方式、裝箱過程
      猶有疑問，斷無法因此認定原告具有違犯法令之故意過失
      ；次查，依行政罰法第7 條規定，應由處行政機關對行為
      人之故意過失負舉證責任，今被告逕以「地緣關係」推論
      系爭貨物之原產地無中國大陸，亦未說明其與財政部關稅
      總局進口貨物原產地認定委員會（下稱原產地認定委員會
      ）係依據何種標準為判斷，徒憑「綜合研判」及「原產地
      認定委員會審議結果」而認定系爭貨物之原產地為中國大
      陸，實難令原告信服。
    (三)被告又以原告前於94年間申報進口貨物乙批，其中部分貨
      物分別違反海關緝私條例第37條第3 項及第1 項規定，經
      被告以94年00000000號處分書處罰確定在案，認為原告5
      年內再犯同一規定之行為而依海關緝私條例第45條加重處
      罰，惟查，按部分中國製之成衣於94年7 月1 日後准予開
      放進口，而原告於同年11月間所進口之大陸成衣中，經海
      關查驗後，發現幾件成衣在胸口拉鍊或扣子有些許爭議，
      然原告當時認為該有爭議之數量極少，且罰鍰僅1 萬2000
      元，而不予爭執，被告卻未考量此節，逕為加重1/2 之處
      罰，有違比例原則。
    (四)按行政罰法第7 條「違反行政法上義務之行為非出於故意
      或過失者，不予處罰」之規定，基於「有責任始有處罰」
      之原則，對於違反行政法上義務之處罰，應以行為人主觀
      上有可非難性及可歸責為前提，始可處罰，查本件原告確
      實係向L 公司及J ＆B 公司購買系爭貨物，且事前已盡查
      明之義務，故原告對於本件行為並無故意或過失可言，原
      處分及復查、訴願決定實有違誤。
    (五)系爭貨物既於95年10月間申報進口而由被告准於通關放行
      ，詎料時隔1 年有餘，卻遽接被告處分認係大陸產製物品
      ，應重新認定產地，惟被告卻從未對原告說明應重新認定
      之標準及依據，即有未洽：
      姑且不論業已通關放行之案件，若再重新認定貨物產地處
      分，本不合理，亦於法無據，倘授與被告得任意的認定貨
      物產地是否須重新查驗，將可能使進口人隨時有面對貨品
      產地重新認定之風險，甚至受有不利益之處分，顯有違誠
      信，亦造成法安定性的破壞。再依關稅法第18條第1 項規
      定，本件貨物係於95年10月間即驗放通關，而被告並未函
      知「事後稽核」，則依關稅法第18條第1 項之規定，應按
      申請人原申報事項於貨物放行之翌日起6 個月視為核定，
      而不得再行爭執。然被告卻於96年10月間逕行認「查核結
      果」為大陸貨物，再於96年10月2 日發文處分書科處罰鍰
      ，顯然已違反關稅法第18條第1 項之規定。
    (六)原處分書文又謂原告涉有虛報產地，偷漏進口稅費、另涉
      有逃漏營業稅之行為云云。但查，依據原處分之記載，不
      論貨物產地來源是原告所申報之香港或是被告所認定之韓
      國、大陸，兩者的稅率都是12% ，原告在報關時也據實申
      報稅率，其中並無以多報少的情形，被告固然稱完稅價格
      低報，但查：本件原告所申報之完稅價格分別為71萬4133
      元、1 萬2243元、6802元，而被告所核定之完稅價格，則
      分別為95萬6487、3 萬1212元、1 萬7340元。而完稅價格
      為何，攸關本件罰鍰之計算，但被告所核定之完稅價格高
      出原告申報價格27萬1861元，僅以一位不知其資格、專長
      之人員所作談話紀錄，而該人員所提出的參考價格如何得
      出，該談話紀錄內並未說明，是否值得參考實無從得知。
      但原告所申報之產地為香港，而香港之各項製作成本照理
      應該比大陸、韓國之成本更高，如來貨真的是韓國與大陸
      ，則完稅價格理應更低，也因此原告才會有動機虛報貨物
      產地，如果香港的製作成本真的低於大陸韓國，那原告乾
      脆就進口真正香港產製的襪子就好了，足見被告之認定完
      稅價格有誤云云。
    (七)提出本件訴願決定書、委託書、假扣押裁定、等件影本為
      證。
五、被告主張：
    (一)本件原申報產地香港，經查驗結果，貨上無產地標示，包
      裝外箱以橡皮戳章蓋有「MADE IN HONG KONG 」字樣，非
      一體印刷，顯非原廠包裝，產地存疑，其中第57、59項貨
      上附掛標籤一體印刷有韓國製造字樣，被告據以認定其產
      地為韓國。
    (二)另第1-56、58、60及61項貨物，經被告檢送原告報關時檢
      附之發票（原處分卷1 附件1 第7 、8 頁）所載賣方香港
      商L 公司及原告所提供賣方J ＆B 公司函請遠東貿易服務
      中心駐香港辦事處協查（原處分卷1 附件5 ），嗣據該處
      查復稱（原處分卷1 附件6 ），依香港公司註冊處及商業
      登記署資料，L 公司之業務性質為RESTAURANT，並已於94
      年1 月21日解散，且營業地址與發票所載不同，又J ＆B
      公司為物流運輸業者，該公司的物流中心僅從事更改包裝
      、裝箱，再將貨物出口至其他國家，對貨物產製事宜並不
      知情。如是，本批貨物顯非香港L 公司及J ＆B 公司所產
      製，應可確認。
    (三)又查大陸為世界最大襪子之生產工廠，像迪士尼、NIKE等
      國際大品牌的訂單，最後都轉下單到大陸（參據游俠撰寫
      「2007年9 月04日台灣織襪產業的危機」一文，原處分卷
      1 附件16），再查大陸廣東省佛山市有生產如迪斯奈系列
      - 米奇、小熊維尼等品牌之襪子工廠（原處分卷1 附件17
      ）。
    (四)復審酌系爭起運口岸為香港之地緣關係，被告依行為時「
      進口貨物原產地認定標準參考事項」第8 點規定，綜合研
      判認定其原產地為中國大陸。另為慎重計，復檢送貨樣報
      請原產地認定委員會會商認定產地，並經決議維持被告原
      認定產地為中國大陸（原處分卷1 附件11及原處分卷2 附
      件1 ）。
    (五)查原產地認定委員會係依據台灣地區與大陸地區人民關係
      條例施行細則第48條及進口貨品原產地認定標準第4 條規
      定，會同有關機關代表、社會公正人士及專家學者所組成
      ，其就所送認定貨樣之專家諮詢意見、相關進口文件及原
      告所提供相關資料等，經會商綜合研判而成之認定結果自
      具公正性及權威性。
    (六)參諸司法院大法官會議釋字第537 號解釋：「…租稅稽徵
      程序，稅捐稽徵機關雖依職權調查原則而進行，惟有關課
      稅要件事實，多發生於納稅義務人所得支配之範圍，稅捐
      稽徵機關掌握困難，為貫徹公平合法課稅之目的，因而課
      納稅義務人申報協力義務…。」之意旨，稽徵機關於核課
      稅捐時，應由納稅義務人申報或舉證資料，若推諉或不作
      為，即可能承擔由稅捐稽徵機關依查證所得事實逕行認定
      之結果。查原告對系爭貨物來源知之最稔，且相關事證存
      在於原告可得支配之領域，原告有合理說明及提出證據之
      協力義務。本件被告依查得事證、論理及經驗法則綜合判
      斷認定事實，已善盡職權調查之能事，並無不當，原告就
      被告核認之違章事實，未能提出有利反證及合理說明以實
      其說，顯難認為已善盡協力義務，所訴自難認為有理由。
    (七)原告從事國際貿易，應知香港毗鄰中國大陸，貨品產自大
      陸的機率甚大，為盡誠實申報之義務，原告應查明法令規
      定來貨是否開放進口，更應查明來貨之正確產地再行申報
      ，豈可僅憑供應商為香港，而該供應商又非為襪子生產工
      廠，即相信來貨產地為香港，並據以申報來貨之產地，顯
      係疏於查明，難謂已盡注意之義務，則其怠忽注意，致發
      生虛報貨物產地，逃避管制之情事，顯有過失，依行政罰
      法第7 條第1 項規定，即應受罰。
    (八)依財政部92年12月16日台財關字第0920550915號函示意旨
      ：海關緝私條例第45條規定所稱「再犯本條例『同一規定
      之行為』，指再犯同條項規定之行為。」（原處分卷1 附
      件15）查原告於94年間向被告申報進口貨物乙批，其中第
      2 項貨物違反海關緝私條例第37條第3 項規定，第3 項貨
      物違反該條例第37條第1 項規定，業經被告以94年第
      00000000號處分書（原處分卷1 附件14第1 頁）核處，並
      於94年12月8 日處分確定在案（原處分卷1 附件14第2 頁
      ）。本件第1-56、58、60及61項貨物同前案第2 項貨物違
      反該條例第37條第3 項規定；第57、59項貨物同前案第3
      項貨物違反該條例第37條第1 項規定。如是，本件原告均
      涉有再犯海關緝私條例同條項規定之行為，被告依前揭函
      示規定，依同條例第45條規定加重處罰，於法洵無不合。
      按行政程序法第10條規定：「行政機關行使裁量權，不得
      逾越法定之裁量範圍，並應符合法規授權之目的。」；行
      政訴訟法第201 條規定：「行政機關依裁量權所為之行政
      處分，以其作為或不作為逾越權限或濫用權力者為限，行
      政法院得予撤銷。」，揆諸上開法規可知，行政機關為行
      使法律所授與裁量權，在遵循法律授權目的及範圍之內，
      充分審酌應考量之因素，以實踐具體個案正義，並顧及法
      律適用的一致性，亦即在裁量決定過程必須符合法規授權
      之目的，若不注意此要求，則可能構成裁量濫用；另裁量
      決定結果亦必須維持法規範圍內，倘不注意此要求，則可
      能構成裁量逾越，均屬裁量錯誤，為司法審查之範圍，惟
      當事人主張行政機關有裁量濫用之事實，應負舉證之責，
      若僅空言指摘，而無確切之證據，尚不得遽爾認定裁量濫
      用。查本件原告之違規情形，在事務的本質上並無具體的
      特殊情形，得據以不加重裁罰之正當理由，誠難謂原處分
      未斟酌本件具體個案情形而進行裁罰。是以，本件被告依
      海關緝私條例授權之目的，在法定裁量範圍行使裁量權，
      尚無違反比例原則之情形。
    (九)按「進出口貨物如有私運或其他違法漏稅情事，依海關緝
      私條例及其他有關法律之規定處理。」為關稅法第94條所
      明定，則海關事後審查時，如發現有違反海關緝私條例之
      情事，依海關緝私條例第44條規定，得於情事發生後5 年
      內另為處分。本件經被告查驗結果，認產地存疑，根據原
      告95年10月12日押款申請書（原處分卷1 附件2 ）所請事
      項，准依關稅法第18條第3 項規定，先行辦理押款放行，
      事後由海關審查；嗣依查得事證，認原告涉虛報進口貨物
      產地、逃避管制、偷漏進口稅費之行為，有違反海關緝私
      條例情事，於96年10月2 日( 貨物放行之日起5 年內) 以
      96年第00000000號處分書裁處罰鍰及追徵進口稅費，並無
      違誤。按關稅法第13條第1 項規定：「海關於進出口貨物
      放行之翌日起6 個月內通知實施事後稽核者，得於進出口
      貨物放行之翌日起2 年內，對納稅義務人、貨物輸出人或
      其關係人實施之。依事後稽核結果，如有應退、應補稅款
      者，應自貨物放行之翌日起3 年內為之。」；第18條第1
      項規定：「為加速進口貨物通關，海關得按納稅義務人應
      申報之事項，先行徵稅驗放，事後再加審查；該進口貨物
      除其納稅義務人或關係人業經海關通知依第13條規定實施
      事後稽核者外，如有應退、應補稅款者，應於貨物放行之
      翌日起6 個月內，通知納稅義務人，逾期視為業經核定。
      」，故關稅法第13條第1 項及第18條第1 項係對於關稅退
      、補稅款期限之規定，原告稱原處分有違關稅法第18條第
      1 項規定云云，顯屬誤解法令，核無足採。
    (十)按「從價課徵關稅之進口貨物，其完稅價格以該進口貨物
      之交易價格作為計算根據。前項交易價格，指進口貨物由
      輸出國銷售至中華民國實付或應付之價格。」；「進口貨
      物之完稅價格，未能依第29條規定核定者，海關得按該貨
      物出口時或出口前、後銷售至中華民國之同樣貨物之交易
      價格核定之…」；「進口貨物之完稅價格，未能依第29條
      及前條規定核定者，海關得按該貨物出口時或出口前、後
      銷售至中華民國之類似貨物之交易價格核定之…」；「進
      口貨物之完稅價格，未能依第29條、第31條及前條規定核
      定者，海關得按國內銷售價格核定之…」；「進口貨物之
      完稅價格，未能依第29條、第31條、第32條及前條規定核
      定者，海關得按計算價格核定之…」；「進口貨物之完稅
      價格，未能依第29條、第31條、第32條、第33條及前條規
      定核定者，海關得依據查得之資料，以合理方法核定之。
      」，關稅法第29條第1 項、第2 項及第31條至第35條各定
      有明文。關於進口貨物完稅價格之核定，海關應依此規定
      辦理；又財政部關稅總局驗估處掌理有關進口貨物完稅價
      格之調查、價格檔維護及事後稽核事項，合先敘明。
    (十一)本件產地申報不符，原告無法證明原申報價格為真正交易
      價格，原申報價格之正確性存疑，自無關稅法第29條交易
      價格之適用。次查本件來貨非屬規格化商品，價格隨產地
      、廠牌，材質、款式、織法、數量、出口日期等不同而有
      差異，影響價格因素眾多，就其報單申報之內容查無同樣
      貨物之交易價格，亦查無類似貨物之交易價格，故本件無
      關稅法第31條（同樣貨物價格）、第32條（類似貨物價格
      ）規定之適用。另查原告所提供2 張國內銷售發票（鈞院
      卷第144 頁，證據1 ），其中1 張開立日期為95年10月3
      日，早於國外出口日期95年10月6 日，無法依關稅法第33
      條規定按國內銷售價格核估，另關稅法第34條（計算價格
      ）規定所需之生產成本及費用，原告均未提供亦無從查證
      ，故本件無法依關稅法第34條規定核估其完稅價格。又驗
      估處分別於96年3 月5 日與98年7 月17日以總驗通二(四)字
      第09610069、09810228號函請原告說明（鈞院卷第145-
      146 頁，證據2 ），惟原告迄未配合辦理，乃憑樣及相關
      資料，參據專業商提供之合理行情價格資料（原處分卷3
      附件1 ）核估其完稅價格，核與關稅法第35條規定並無不
      合。
      被告根據驗估處簽復之價格，核算出報單第1-56、58、60
      及61項合計之完稅價格956,487 元；第57項31,212元；第
      59項17,340元，洵無不當。
    (十二)財政部關稅總局「詢價作業專業商」名冊，係蒐集各專業
      領域之廠商提供專業知識，供驗估處查價案件諮詢之參考
      。本件價格之核估係遞依關稅法第29條至第35條之核估順
      序，檢具樣品向專業商詢價後據以核估，具適法性及權威
      性，應符合以客觀合理方法查得合理價格。按法規規定之
      特定構成要件事實雖然確定存在，但行政機關有權選擇作
      為或不作為，或選擇作成不同法律效果之行政處分，此種
      行政處分稱為裁量處分。除因裁量瑕疵之情形，已影響裁
      量處分之合法性外，行政法院不予審查，蓋法律既許可行
      政機關有選擇或判斷之自由，則其所作成之處置，在法律
      上之評價均屬相同，僅發生適當與否問題，而不構成違法
      ，行政法院係以執行法的監督為職責，自不宜行使審查權
      限。查驗估處依關稅法第35條規定核定系爭貨物完稅價格
      為行政裁量處分，並非裁量瑕疵之情形，該行政裁量處分
      只有適不適當之問題，並有無違法之問題存在，即不受司
      法審查。
    (十三)按「關稅除本法另有規定者外，依海關進口稅則徵收之。
      海關進口進口稅則，另經立法程序制定公布之。」為關稅
      法第3 條第1 項所明定。本件進口日期為95年10月8 日，
      其輸入規定應參據中華民國「海關進口稅則」及「輸出入
      貨品分類表」合訂本95年9 月版本，肆、「輸出入規定」
      欄使用說明：「一、輸入規定…3.『限制輸入貨品表』內
      之貨品，包括下列兩種限制情形：…(2)有條件准許輸入貨
      品：有一定之核准條件，進口人應依表內所載輸入規定（
      …），經貿易局核發輸入許可證後，始得輸入。…(二)輸入
      規定代號說明MP1 (一)…(二)『大陸物品有條件准許輸入項目
      、輸入管理法規彙總表』內列有特別規定『MXX 』代號者
      ，應向國際貿易局辦理輸入許可證；未列有特別規定『
      MXX 』代號者，依一般簽證規定辦理。」（鈞院卷第96頁
      以下，附件1 ），另查經濟部國際貿易局93年11月修訂之
      「經濟部大陸物品有條件准許輸入項目、輸入管理法規彙
      總表」第5-32頁：「貨品號列：00000000000 ；貨品名稱
      ：棉製長襪、短襪…；特別規定：M13 」；及該彙總表第
      3-1 頁：「大陸物品輸入特別規定代號說明：M13 符合下
      列規定者，准許進口：(1)限依『紡織品出口配額處理辦法
      』暨其實施要點之規定，經向紡拓會專案申請核准在大陸
      加工者，後復運方式進口並限供外銷之用。…」（鈞院卷
      第101 頁，附件2 ）及經濟部93年12月27日經授貿字第
      09320022420 號公告：「…公告事項：大陸物品特別規定
      代號『M 十三』內容修正為『符合下列規定者，准許進口
      ：(一)向經濟部國際貿易局申請核准委託大陸大陸加工之紡
      織品，以復運方式進口並輸往美國、歐盟、加拿大、巴西
      或土耳其，其在我國進行之主要製程，符合『輸往特定地
      區紡織品主要製程認定基準』者。…」（鈞院卷第102 頁
      ，附件3 ），準此，本件系爭來貨第1-56、58、60及61項
      ，其報單第38欄位納稅辦法皆為31，核屬按一般洋貨進口
      方式通關案件非屬委外加工案件，當無上開經濟部公告之
      適用，核非屬經濟部公告准許輸入之大陸物品等語。
    (十四)提出○○○○○銷售發票2 張、財政部關稅總局驗估處函
      、中華民國「海關進口稅則」及「輸出入貨品分類表」合
      訂本、「經濟部大陸物品有條件准許輸入項目、輸入管理
      法規彙總表」93年11月修訂版、經濟部93年12月27日經授
      貿字第09320022420 號公告、財政部關稅總局驗估處98
      年8 月4 日總驗一一字第0981001319號函、財政部關稅總
      局驗估處96年3 月5 日總驗通二四字第9610069 號函、遠
      東貿易服務中心駐香港辦事處95年12月27日港經發字第
      09500615550 號函、原告開立予恭赫國際有限公司之第
      41009814及00000000號統一發票、財政部關稅總局驗估處
      調查科96年3 月26日談話記錄、財政部關稅總局驗估處98
      年7 月17日總驗通二(四)字第09810228號函等件影本為證。
六、按「報運貨物進口而有下列情事之一者，得視情節輕重，處
    以所漏進口稅額2 倍至5 倍之罰鍰，或沒入或併沒入其貨物
    ：一、虛報所運貨物之名稱、數量或重量。二、虛報所運貨
    物之品質、價值或規格。三、繳驗偽造、變造或不實之發票
    或憑證。四、其他違法行為。」；「有前二項情事之一而涉
    及逃避管制者，依前條第1 項及第3 項論處。」；「私運貨
    物進口…者，處貨價1 倍至3 倍之罰鍰。」；「前二項私運
    貨物沒入之。」；「有違反本條例情事者，除依本條例有關
    規定處罰外，仍應追徵其所漏或沖退之稅款。…」；「追徵
    或處罰之處分確定後，5 年內再犯本條例同一規定之行為者
    ，其罰鍰得加重二分之一，犯3 次以上者，得加重1 倍。」
    ，海關緝私條例第37條第1 項、第3 項、第36條第1 項、第
    3 項、第44條及第45條各定有明文。次按「貨物進口時，應
    徵之營業稅，由海關代徵之；其徵收及行政救濟程序，準用
    關稅法及海關緝私條例之規定辦理。」；「納稅義務人，有
    左列情形之一者，除追繳稅款外，按所漏稅額處1 倍至10倍
    罰鍰，並得停止其營業：一、…。七、其他有漏稅事實者。
    」，營業稅法第41條、第51條第7 款各設有規定。又按「為
    拓展貿易，…，主管機關得設立推廣貿易基金，就出進口人
    輸出入之貨品，由海關統一收取最高不超過輸出入貨品價格
    萬分之4.25之推廣貿易服務費。…」，貿易法第21條第1 項
    前段定有明文。
七、前揭事實概要所載各情，為兩造所不爭，且有上開各該文件
    、原處分、復查決定書及訴願決定書等件影本附原處分卷及
    訴願機關卷可稽。茲依前述兩造主張之意旨，就下列各點敘
    明判決之理由。
八、原告報運進口系爭貨物，涉有虛報進口貨物產地，逃避管制
    及虛報進口貨物產地，偷漏進口稅費之違章情事：
    (一)按海關緝私條例第37條所稱「虛報」係指「申報虛偽不實
      」而言，進口貨物是否涉及虛報，應以原申報者與實際進
      口貨物現狀作為認定之依據，當原申報與實際來貨不符時
      ，即構成虛報。又「一、海關緝私條例第3 條、第37條、
      第38條、第39條及第53條所稱『管制』之涵義相同，係指
      進口或出口下列依規定不得進口或出口或管制輸出入之物
      品：(一)關稅法第15條規定不得進口或禁止輸入之物品。(二)
      行政院依懲治走私條例第2 條規定公告之『管制物品項目
      及其數額』。(三)台灣地區與大陸地區貿易許可辦法規定不
      得輸入之大陸物品。(四)經濟部依有關貿易法規管制輸入或
      輸出之物品。」，行為時財政部93年12月6 日台財關字第
      09300577360 號著有令釋，核與相關法規，並無不合。故
      進口非屬臺灣地區與大陸地區貿易許可辦法第7 條規定准
      許輸入之大陸地區物品者，即構成進口禁止輸入之物品而
      涉及逃避管制之違法行為。又進口貨物之原產地認定，應
      依進口貨物原產地認定標準規定辦理，合先敘明。
    (二)本件原告於95年10月11日向被告申報進口香港產製KIDS
      SOCKS （兒童襪）乙批計61項（進口報單號碼：第
      AW/95/5093/1017 號，原處分卷1 附件1 ）；被告初查，
      以來貨第1-56項商標為MICKEY（米奇）及DISNEY（迪士尼
      ），而包裝外箱為大陸慣用之紙箱，且以橡皮戳章蓋有「
      MADE IN HONG KONG 」字樣，非一體印刷，產地可疑，有
      待查證，乃按關稅法第18條第3 項規定，准依原告之申請
      ，繳納相當金額保證金後，先予放行，事後再加審查。嗣
      經被告查驗及送駐外單位查證結果，(一)第1-56、58、60及
      61項來貨產地為中國大陸，且應歸列輸出入貨品分類號列
      第6115.92.00.00-9 號「棉製長襪、短襪及其他襪，針織
      或鉤針織者」，稅率120 ﹪，輸入規定MP1 （即屬大陸物
      品有條件准許輸入），經審理原告涉有虛報進口貨物產地
      ，逃避管制之違章成立；(二)第57、59項貨物，經查驗結果
      產地為韓國，原告涉有虛報貨物產地，偷漏進口稅費之違
      章情事。被告因認原告報運進口系爭貨物，涉有虛報進口
      貨物產地，逃避管制及虛報進口貨物產地，偷漏進口稅費
      之違章情事，核無不合。
    (三)原告主張其報運進口之系爭貨物，係向香港商所購買，產
      地為香港，並無涉有虛報進口貨物產地之違章情事云云。
      經查，本件系爭貨物原申報產地香港，經查驗結果，貨上
      無產地標示，包裝外箱以橡皮戳章蓋有「MADE IN HONG
      KONG」字樣，非一體印刷，顯非原廠包裝，產地存疑，其
      中第57、59項貨上附掛標籤一體印刷有韓國製造字樣，被
      告據以認定其產地為韓國。另第1-56、58、60及61項貨物
      ，經被告檢送原告報關時檢附之發票（原處分卷1 附件1
      第7 、8 頁）所載賣方香港商L 公司及原告所提供賣方J
      ＆B 公司函請遠東貿易服務中心駐香港辦事處協查（原處
      分卷1 附件5 ），嗣據該處查復稱（原處分卷1 附件6 ）
      ，依香港公司註冊處及商業登記署資料，L 公司之業務性
      質為RESTAURANT，並已於94年1 月21日解散，且營業地址
      與發票所載不同，又J ＆B 公司為物流運輸業者，該公司
      的物流中心僅從事更改包裝、裝箱，再將貨物出口至其他
      國家，對貨物產製事宜並不知情。據此，本批貨物非係香
      港L 公司及J ＆B 公司所產製，應可確認。又大陸為世界
      最大襪子之生產工廠，如迪士尼、NIKE等國際大品牌的訂
      單，最後都轉下單到大陸（參據游俠撰寫「2007年9 月04
      日台灣織襪產業的危機」一文，原處分卷1 附件16），而
      在大陸廣東省佛山市即有生產如迪斯奈系列- 米奇、小熊
      維尼等品牌之襪子工廠（原處分卷1 附件17）。本件系爭
      貨物僅管制從中國大陸進口（前開系爭來貨第1-56、58、
      60及61項，其報單第38欄位納稅辦法皆為31，核屬按一般
      洋貨進口方式通關案件，非委外加工案件，故非經濟部公
      告准許輸入之大陸物品，參閱本院卷第96頁以下附件1 、
      第101 頁附件2 、第102 頁附件3 之說明），原告就前開
      貨物，並無法舉證證明係從香港或其他非管制地區進口，
      且系爭貨物之起運口岸為香港，被告經審酌上情及地緣關
      係，依行為時「進口貨物原產地認定標準參考事項」第8
      點規定，綜合研判認定其原產地為中國大陸，核屬有據。
      此外，被告復檢送貨樣報請原產地認定委員會會商認定產
      地，並經決議維持被告原認定產地為中國大陸（原處分卷
      1 附件11及原處分卷2 附件1 ），並無不合。原告所稱系
      爭貨物之產地為香港，其無涉有虛報產地之違章情事云云
      ，核不足採。
    (四)原告主張系爭貨物係於95年10月間即驗放通關，被告遲至
      96年10月間始認查核結果為大陸貨物，再於96年10月2 日
      科處罰鍰，已違反關稅法第18條第1 項之規定云云。按「
      進出口貨物如有私運或其他違法漏稅情事，依海關緝私條
      例及其他有關法律之規定處理。」，關稅法第94條定有明
      文。海關事後審查如發現有違反海關緝私條例之情事，依
      海關緝私條例第44條規定，得於情事發生後5 年內另為處
      分。本件經被告查驗結果，認產地存疑，乃依原告95年10
      月12日押款申請書（原處分卷1 附件2 ）所請事項，准依
      關稅法第18條第3 項規定，先行辦理押款放行，事後由海
      關審查；嗣依查得事證，認原告涉虛報進口貨物產地、逃
      避管制、偷漏進口稅費，有違反海關緝私條例之情事，爰
      於96年10月2 日( 貨物放行之日起5 年內) 以96年第
      00000000號處分書裁處罰鍰及追徵進口稅費（原處分卷1
      附件8 ），並無違誤。按關稅法第13條第1 項規定：「海
      關於進出口貨物放行之翌日起6 個月內通知實施事後稽核
      者，得於進出口貨物放行之翌日起2 年內，對納稅義務人
      、貨物輸出人或其關係人實施之。依事後稽核結果，如有
      應退、應補稅款者，應自貨物放行之翌日起3 年內為之。
      」；第18條第1 項規定：「為加速進口貨物通關，海關得
      按納稅義務人應申報之事項，先行徵稅驗放，事後再加審
      查；該進口貨物除其納稅義務人或關係人業經海關通知依
      第13條規定實施事後稽核者外，如有應退、應補稅款者，
      應於貨物放行之翌日起6 個月內，通知納稅義務人，逾期
      視為業經核定。」，故關稅法第13條第1 項及第18條第1
      項係對於關稅退、補稅款期限之規定，與本件原告涉有違
      反海關緝私條例之情形有別。原告所稱本件有違反關稅法
      第18條第1 項規定逾期處分之情事云云，核屬對於法規之
      誤解，並不足採。
    (五)原告主張被告核定系爭貨物之完稅價格，高於原告之申報
      價格，於法有違云云。按「從價課徵關稅之進口貨物，其
      完稅價格以該進口貨物之交易價格作為計算根據。前項交
      易價格，指進口貨物由輸出國銷售至中華民國實付或應付
      之價格。…」；「進口貨物之完稅價格，未能依第29條規
      定核定者，海關得按該貨物出口時或出口前、後銷售至中
      華民國之同樣貨物之交易價格核定之。…」；「進口貨物
      之完稅價格，未能依第29條及前條規定核定者，海關得按
      該貨物出口時或出口前、後銷售至中華民國之類似貨物之
      交易價格核定之。…」；「進口貨物之完稅價格，未能依
      第29條、第31條及前條規定核定者，海關得按國內銷售價
      格核定之。…」；「進口貨物之完稅價格，未能依第29條
      、第31條、第32條及前條規定核定者，海關得按計算價格
      核定之。…」；「進口貨物之完稅價格，未能依第29條、
      第31條、第32條、第33條及前條規定核定者，海關得依據
      查得之資料，以合理方法核定之。」，關稅法第29條第1
      項、第2 項及第31條至第35條各定有明文。經查，本件產
      地申報不符，原告無法證明原申報價格為真正交易價格，
      原申報價格之正確性存疑，自無關稅法第29條交易價格之
      適用。次查本件來貨為KIDS SOCKS（兒童襪），非屬規格
      化商品，價格隨產地、廠牌，材質、款式、織法、數量、
      出口日期等不同而有差異，影響價格因素眾多，就其報單
      申報之內容查無同樣貨物之交易價格，亦查無類似貨物之
      交易價格，故本件無關稅法第31條（同樣貨物價格）、第
      32條（類似貨物價格）規定之適用。另查原告所提供日期
      為95年10月3 日及11日之2 張國內銷售發票（本院卷第
      144 頁，證據1 ），其中1 張開立日期為95年10月3 日，
      早於國外出口日期95年10月6 日，無法依關稅法第33條規
      定按國內銷售價格核估，另原告僅提供該2 張國內銷售發
      票，至於關稅法第34條（計算價格）規定所需之生產成本
      及費用，原告均未提供，亦無從查證，故本件無法依關稅
      法第34條規定核估其完稅價格。又驗估處分別於96年3 月
      5 日與98年7 月17日以總驗通二(四)字第09610069、
      09810228號函請原告說明（本院卷第145-149 頁，證據2
      ），惟原告迄未配合辦理。被告乃憑樣及相關資料，參據
      專業商提供之合理行情價格資料（原處分卷3 附件1 ）核
      估其完稅價格，核與關稅法第29條第1 項、第2 項及第31
      條至第35條等規定，並無不合。而被告根據驗估處簽復之
      價格，核算出報單第1-56、58、60及61項合計之完稅價格
      956,487 元；第57項31,212元；第59項17,340元，亦無違
      誤。再者，有關專業商之詢價作業，財政部關稅總局「詢
      價作業專業商」名冊，係蒐集各專業領域之廠商提供專業
      知識，供驗估處查價案件諮詢之參考。本件完稅價格之核
      估係遞依關稅法第29條至第35條之核估順序，最終乃檢具
      樣品向專業商詢價後據以核估，其詢價之作業程序及據以
      核估之完稅價格，並無違反相關法規，自屬可採。原告所
      稱被告核定系爭貨物之完稅價格，高於其申報價格，於法
      有違云云，核不足採。
九、被告所為罰鍰、裁處沒入貨物之價額及追徵所漏進口稅費等
    處分，並無違誤：
    綜上所述，本件原告報運進口系爭貨物，涉有虛報進口貨物
    產地，逃避管制及虛報進口貨物產地，偷漏進口稅費之違章
    情事。其中：(一)第1-56、58、60及61項來貨產地為中國大陸
    ，且應歸列輸出入貨品分類號列第6115.92.00.00-9 號「棉
    製長襪、短襪及其他襪，針織或鉤針織者」，稅率120 ﹪，
    輸入規定MP1 （即屬大陸物品有條件准許輸入），經審理原
    告涉有虛報進口貨物產地，逃避管制之違章行為，復因原告
    係於5 年內犯同一規定之行為（被告94年第00000000號處分
    書，於94年12月8 日處分確定，原處分卷1 附件14），乃參
    據財政部關稅總局驗估處查復核估之完稅價格，依據海關緝
    私條例第45條、第37條第3 項規定轉據同條例第36條第1 項
    及第3 項規定，處貨價1.5 倍之罰鍰計1,434,730 元，併沒
    入貨物，因該等貨物於受裁處沒入前已放行，致無法裁處沒
    入處分，此部分遂依行政罰法第23條第1 項規定，裁處沒入
    貨物之價額956,487 元，合計處罰鍰2,391,217 元。(二)第57
    、59項貨物，經查驗結果產地為韓國，原告涉有虛報貨物產
    地，偷漏進口稅費之違章行為，復審酌原告有5 年內再犯海
    關緝私條例同一規定之行為（被告94年第00000000號處分書
    ，原處分卷1 附件14），並經處分確定，爰依海關緝私條例
    第37條第1 項及第45條規定，處偷漏關稅額3 倍之罰鍰計
    17,064元。(三)全案另依海關緝私條例第44條、營業稅法第51
    條及貿易法第21條規定，追徵所漏進口稅費計177,288 元（
    包括進口稅120,604 元、營業稅56,282元、推廣貿易服務費
    402 元）；另就逃漏營業稅部分，依營業稅法第51條第7 款
    規定，處所漏稅額1.5 倍之罰鍰計22,800元（計至百元止）
    （原處分卷1 附件8 ），並無違誤。原告所稱本件被告之處
    罰違反比例原則云云，揆諸前揭規定及說明，核非有據，不
    足為採。
十、本件事證，已臻明確，兩造其餘攻擊防禦方法，經審酌對於
    本件判決結果並不生影響，爰不予逐一論列，附此敘明。
十一、從而，本件被告以原告報運進口系爭貨物，涉有虛報進口貨
    物產地，逃避管制及虛報進口貨物產地，偷漏進口稅費之違
    章行為，所為罰鍰、裁處沒入貨物之價額及追徵所漏進口稅
    費等處分，於法並無違誤。復查及訴願決定遞予維持，亦無
    不合。原告徒執前詞，訴請撤銷，為無理由，應予駁回。
據上論結，本件原告之訴為無理由，依行政訴訟法第98條第1 項
前段，判決如主文。
中    華    民    國    99    年     7    月   15     日
                  臺北高等行政法院第三庭
                            審判長法  官  蕭忠仁
                                  法  官  林玫君
                                  法  官  劉穎怡
上為正本係照原本作成。
如不服本判決，應於送達後20日內，向本院提出上訴狀並表明上
訴理由，如於本判決宣示後送達前提起上訴者，應於判決送達後
20日內補提上訴理由書（須按他造人數附繕本）。
中    華    民    國    99    年     7    月   15     日
                                  書記官  蕭純純

司法院資訊處製作；財團法人民間司法改革基金會備份。
